臺灣臺南地方法院民事裁定
110年度消債更字第50號
聲請人  李顏希即李蕙珠

代理人  蔡佳渝律師
上列當事人因消費者債務清理事件聲請更生，本院裁定如下：
    主    文
聲請人甲○○○○○○自民國110年7月13日下午4時起開始更生程序，
並命司法事務官進行本件更生程序。
    理    由
一、按債務人不能清償債務或有不能清償之虞者，得依消費者債
    務清理條例所定更生或清算程序，清理其債務；債務人無擔
    保或無優先權之債務總額未逾新臺幣（下同）1,200萬元者
    ，於法院裁定開始清算程序或宣告破產前，得向法院聲請更
    生；法院開始更生程序之裁定，應載明其年、月、日、時，
    並即時發生效力，消費者債務清理條例（以下簡稱消債條例
    ）第3條、第42條第1項及第45條第1項分別定有明文。次按
    協商或調解成立者，債務人不得聲請更生或清算。但因不可
    歸責於己之事由，致履行有困難者，不在此限；第75條第2
    項規定，於前項但書情形準用之；本條例施行前，債務人依
    金融主管機關協調成立之中華民國銀行公會會員，辦理消費
    金融案件無擔保債務協商機制與金融機構成立之協商，準用
    前2項之規定；債務人可處分所得扣除自己及依法應受其扶
    養者所必要生活費用之餘額，連續3個月低於更生方案應清
    償之金額者，推定有前項事由（不可歸責於債務人之事由）
    ，此亦為消債條例第151條第7項、第8項、第9項、第75條第
    2項所明文。準此，債務人於消債條例施行前如與金融機構
    成立債務協商清償方案，於日後毀諾聲請更生時，應予審酌
    債務人於協商成立後，是否有不可歸責於己之事由，致履行
    有困難，及債務人現在之清償能力，是否有不能清償債務或
    不能清償之虞之情形，如債務人可處分所得扣除自己及依法
    應受其扶養者所必要生活費用之餘額，連續3個月低於債務
    清償方案應清償之金額者，即可推定債務人有因不可歸責於
    己之事由，致履行經協商成立之債務清償方案有困難之情事
    。
二、聲請意旨略以：聲請人積欠無擔保及無優先權債務約2,156,
    896元，為清理債務，於民國95年間依中華民國銀行公會會
    員辦理消費金融案件無擔保債務協商機制與債權人成立協商
    契約，雙方協議自95年6月起，分110期、利率8.7%，按月清
    償16,500元，聲請人協商當時任職於世界健身俱樂部公司，
    擔任業務，每月收入約25,000至35,000元，聲請人依協商內
    容繳納數期後，於97年初，世界健身俱樂部公司為縮減人力
    ，進行裁員，聲請人因此失業、頓失收入，失業不久後，聲
    請人有孕在身，難以工作且開銷增加，終入不敷出，無法如
    數支應協商還款金額而毀諾；復於110年1月間向鈞院申請更
    生前調解，最大債權銀行永豐商業銀行股份有限公司（以下
    簡稱永豐銀行）提供以本金90萬元列計債權，分180期，利
    率0%，每月繳付5,000元之協商還款方案，惟因聲請人目前
    從事新娘秘書、時尚造型工作，每月收入約25,000元，尚須
    扶養二名未成年子女，無法負擔上開還款方案，故協商不成
    立。又聲請人僅係一般消費者，並未從事營業，復未經法院
    裁定開始清算程序或宣告破產，爰提起本件聲請，請准予更
    生程序清理債務等語。
三、聲請人前揭主張，業據提出財產及收入狀況說明書、債權人
    清冊、財團法人金融聯合徵信中心當事人查詢個人資料（信
    用報告）回覆書、調解不成立證明書、綜合所得稅各類所得
    資料清單、全國財產稅總歸戶財產查詢清單、勞工保險被保
    險人投保資料表及戶籍謄本等件為憑，經查：
（一）聲請人於95年間曾依中華民國銀行公會會員辦理消費金融
      案件無擔保債務協商機制與債權人成立協商，協議自95年
      6月起，分110期、利率8.7%、每月還款16,500元，聲請人
      協商當時任職於世界健身俱樂部公司，擔任業務，每月收
      入約25,000至35,000元，聲請人依協商內容繳納數期後，
      於97年初，世界健身俱樂部公司為縮減人力，進行裁員，
      聲請人因此失業、頓失收入，失業不久後，聲請人有孕在
      身，難以工作且開銷增加，終入不敷出，無法如數支應協
      商還款金額而毀諾之事實，有聲請人陳報狀、遠東國際商
      業銀行股份有限公司陳報狀在卷可稽，堪認屬實。依上開
      說明，本院自應依消債條例規定予以審酌聲請人有無不可
      歸責於己之事由，致履行有困難而得聲請更生之情形。
（二）按修正前消債條例第151條第5項（修正後為第151條第7項
      ）但書規定「因不可歸責於己之事由，致履行顯有重大困
      難」，並未附加「不可預見」之要件，亦即該事由並不以
      債務人「不可預見」為必要。該項但書規定情形，僅須於
      法院就更生或清算之聲請為裁判時存在即可，不以協商成
      立後始發生者為限，並與債務人於協商時能否預見無關；
      債務人於協商時縱未詳加思考、正確判斷，或可預見將來
      履行可能有重大困難而仍冒然簽約成立協商，亦不能據此
      即認其履行顯有重大困難係可歸責於債務人，依修正前本
      條例第151條第6項準用第5項但書（修正後為第151條第8
      項準用第7項）規定之結果，亦無不同（98年第1期民事業
      務研究會第24號司法院民事廳消費者債務清理條例法律問
      題研審小組意見參照）。故本件聲請人前曾依中華民國銀
      行公會辦理消費金融案件無擔保債務協商機制與金融機構
      協商時，縱曾高估自己之清償能力，貿然或輕率接受其所
      無力負擔之債務清償方案，嗣果因無法清償後毀諾，亦不
      能認其履行有困難係可歸責於聲請人。查，依聲請人提出
      之勞工保險被保險人投保資料表所示，聲請人於95年協商
      成立時投保於水貝爾股份有限公司，投保薪資為30,300元
      ，於95年9月18日退保，復於96年1月18日投保於許莉伶國
      際美容有限公司，投保薪資為17,400元，於96年4月23日
      退保，再於96年4月10日投保於美商世界健身事業有限公
      司台南分公司，投保薪資為19,200元，於96年8月2日退保
      ，又於於96年8月3日投保於香港商世界健身事業有限公司
      台南國賓分公司，投保薪資為19,200元，於97年2月1日退
      保後，直至97年10月3日投保於大台南人體彩繪從業人員
      職業工會，可徵聲請人於97年2月12日毀諾時，確實並無
      勞保，核與其上開主張，大致相符。是聲請人扣除個人每
      月生活必要費用後，顯已無力再負擔每月16,500元之協商
      還款條件，應認聲請人前開所述非虛，聲請人因不可歸責
      於己之事由，致履行前開協商方案有困難。
（三）聲請人前未曾經法院宣告清算程序或宣告破產，亦未曾依
      消費者債務清理條例或破產法之規定而受刑之宣告等情，
      亦有本院民事紀錄科查詢表、臺灣高等法院被告前案紀錄
      表在卷足憑。
（四）聲請人稱述現從事整體造型工作，每月平均收入為25,000
      元，業據其提出收入切結書為憑，堪信為真實。
（五）按債務人必要生活費用，以最近一年衛生福利部或直轄市
      政府所公告當地區每人每月最低生活費1.2倍定之，消費
      者債務清理條例第64條之2第1項定有明文；參酌臺南市政
      府公告110年度臺南市低收入戶最低生活費用每人每月為1
      3,304元，該生活費標準乃係按照政府最近1年平均每人消
      費支出（包括食品費、衣著鞋襪費、房租水電費、家居管
      理費、醫療保健費、交通通訊費、娛樂教育費及雜項支出
      ）百分之60而訂定，則其1.2倍為15,965元（計算式：13,
      304×1.2≒15,965，小數點以下四捨五入），故認聲請人每
      月必要生活費用，依上開標準以每月15,965元計算為適當
      。準此，本院審認聲請人每月必要生活支出及扶養未成年
      子女李○○、李△△之支出應以31,930元【計算式：15,965元
      ＋（15,965元÷2×2）＝31,930元】為適當。是聲請人自陳每
      月必要支出（含扶養未成年子女之支出）為25,965元，未
      逾上開金額，應予採認。
（六）依聲請人提出之全國財產稅總歸戶財產查詢清單所示，聲
      請人名下無財產。　　　　　　　
（七）聲請人雖曾向本院就無擔保債務申請前置調解，永豐銀行
      提供以本金90萬元列計債權，分180期，利率0%，每月繳
      付5,000元之調解方案，然聲請人目前每月收入僅約25,00
      0元，已不足支付其每月必要支出25,965元，遑論支付上
      開應償還之協商款項5,000元，堪認聲請人確已達不能清
      償債務或有不能清償之虞之程度。
四、綜上所述，聲請人僅係一般消費者，並未從事營業，其已達
    不能清償債務或有不能清償之虞之程度，其中無擔保或無優
    先權之債務，在1,200萬元以下，且未經法院裁定開始清算
    程序或宣告破產，又查無消費者債務清理條例第6條第3項、
    第8條或第46條各款所定駁回更生聲請之事由存在，則聲請
    人聲請更生，應屬有據，爰裁定如主文。
中　　華　　民　　國　　110 　年　　7 　　月　　13　　日
                          臺灣臺南地方法院消債法庭  
                              法  官  王 獻 楠
以上正本係照原本作成。
本裁定不得抗告。
中　　華　　民　　國　　110 　年　　7 　　月　　13　　日
                    　  　    書記官　蕭 雅 文